【裁判字號】    99,交聲,1048
【裁判日期】    990625
【裁判案由】    交管條例聲異
【裁判全文】
臺灣板橋地方法院交通事件裁定        99年度交聲字第1048號
原處分機關  交通部公路總局臺北區監理所板橋監理站
異  議  人
即受處分人  甲○○
上列異議人即受處分人因違反道路交通管理處罰條例案件，對於
交通部公路總局臺北區監理所板橋監理站於民國99年4 月27日所
為之板監裁字第裁41-C00000000號裁決處分，聲明異議，本院裁
定如下：
    主  文
異議駁回。
    理  由
一、原處分意旨略以：異議人即受處分人甲○○於民國99年3 月
    20日22時50分許，騎乘車牌號碼HW5-311 號重型機車，在臺
    北縣土城市○○路27號前，因有「拒絕接受酒精濃度測試之
    檢定」之違規，為臺北縣政府警察局土城分局清水派出所員
    警當場掣單舉發。嗣經異議人申訴，原處分機關函查結果，
    認異議人確有前述之違規事由，爰依道路交通管理處罰條例
    第35條第4 項、第67條第2 項（裁決書漏載此條項）規定，
    裁處受處分人罰鍰新臺幣（下同）60,000元，並吊銷其駕駛
    執照，3 年內不得考領駕駛執照。
二、聲明異議意旨略以：車牌號碼HW5-311 號重型機車係伊哥哥
    的，該車於99年3 月19日晚間10時許，停在臺北縣土城市○
    ○路27號之便利商店前，伊從便利商店拿鑰匙出來牽機車轉
    向時，遭經過的員警要求酒測。伊因未飲酒且只是牽機車轉
    向，未騎乘機車，故拒絕酒測，然員警態度強硬、惡劣，又
    拉扯使伊母親受傷，還強行將機車移置保管，為此伊深感不
    服，爰依法聲明異議云云。
三、按汽車駕駛人拒絕接受酒精濃度測試之檢定者，處60,000元
    罰鍰，並當場移置保管該汽車及吊銷該駕駛執照；又汽車駕
    駛人，曾依第35條第4 項前段規定吊銷駕駛執照者，3 年內
    不得考領駕駛執照，道路交通管理處罰條例第35條第4 項前
    段、第67條第2 項前段分別定有明文。
四、經查：異議人於前開時、地，「拒絕接受酒測」為警掣單舉
    發之事實，有臺北縣政府警察局北縣警交大字第C00000000
    號舉發違反道路交通管理事件通知單、臺北縣政府警察局土
    城分局99年4 月19日北縣警土交申字第0990014438號函各1
    紙在卷足憑。異議人雖以前揭情詞置辯，惟查，證人即本件
    舉發員警陳坤源於本院調查時具結證稱：本件交通違規係伊
    所舉發。當天伊執行22至24時的巡邏勤務，巡邏到臺北縣土
    城市○○路23號萊爾富超商前，剛好異議人騎著一輛重型機
    車回轉，異議人是在萊爾富那邊掉頭回轉的；伊當時要去萊
    爾富裡面簽巡邏箱，和異議人擦身而過時，發現異議人臉很
    紅，而且有酒味，就把異議人攔下來。伊有先詢問異議人有
    無喝酒，異議人堅稱未喝酒，但因異議人酒味很重，所以伊
    就請同事回派出所將酒測器帶來現場。伊同事有將酒測器帶
    到現場，但異議人拒絕酒測。異議人當時只有一個人，並無
    搭載其他乘客，但後來異議人有打電話請他哥哥及母親前來
    違規地點。異議人一直拒絕酒測，伊有當場告知異議人權利
    ，也有全程錄影錄音，然後就依法開單舉發等語（參見本院
    99年6 月7 日訊問筆錄）。審酌證人即本件舉發員警陳坤源
    為執行公務之人員，對於用路人是否違規，其觀察程度自較
    一般人更為專注，其錯看或誤判之可能性較低，兼衡證人陳
    坤源業到庭簽立證人結文具結擔保其證述之真實性，在負擔
    偽證罪之心理處罰狀態下，證述受處分人經認定違規及舉發
    之經過，而依本件卷存證據資料並無何積極證據足資證明證
    人上述證述係屬虛偽，亦無足以令人顯信證人之證述為不可
    採之品格證據或前科證據存在，堪信證人之證言為真實。此
    外，舉發警員雖無提出違規當下之錄影帶或照片為憑，然一
    般交通違規行為多屬迅速、稍縱即逝及不可回復等特性，舉
    發單位或原處分機關若能提出更多之法定證據方法，例如人
    證、書證、物證等證據資料以供司法審查之交通法庭加以判
    斷該交通違規行為之存否，自屬允當，但若因上述交通違規
    行為特性而無法提供更多相關之書證、物證時，則舉發警員
    於司法審查之訴訟程序上立於證人之地位而證述其當時親身
    目擊及見聞之交通違規行為經過，亦屬於法定證據方法之一
    之人證證述，於法亦不有違；又警員製單舉發交通違規案件
    ，本質上係屬公務員依法執行職務之行為，如有構陷或為不
    實記載之行為，尚須負擔嚴厲之刑事責任，而本件查無其他
    證據顯示舉發警員有誤認或故意構陷之情事，自難以當場舉
    發之警員未提出舉發當時之車輛違規錄影帶或照片佐證，即
    認其所述不可採信。凡此各情，俱徵證人所證屬實，堪可採
    信。再經本院勘驗證人即舉發員警陳坤源庭呈光碟內容，異
    議人及其親友，當場與執勤員警爭執約2 、30分鐘，期間員
    警曾多次詢問異議人是否願意配合酒測，另並於酒測器送達
    現場後，告知異議人因酒測器須於警車內充電，故請異議人
    至警車旁接受酒測，惟異議人多以未騎車或機車未行駛於馬
    路上為由，加以推託；其中一次異議人雖表示願意配合酒測
    ，但隨即又改稱伊未騎車，何須實施酒測？如機車係行駛於
    馬路上，伊被攔停，伊沒話說，但伊被攔的地方又不是馬路
    等語。參以內政部警政署頒布之警察實施臨檢作業規定第7
    條「實施臨檢應遵守之事項」（八）規定：「實施交通稽查
    或處理交通事故，發現駕駛人有下列情形之一時，應即依道
    路交通管理處罰條例第35條第1 項，實施酒精濃度測試檢定
    ：1 駕駛人面帶酒容、臉色潮紅（或鐵青）、眼神恍惚、嘔
    吐者。2 經警察人員聞得駕駛人有明顯酒味者。3 經酒精檢
    知器測得駕駛人有飲酒反應者。」；（九）規定：「拒絕檢
    測之處理：1 未發生交通事故，駕駛人有酒後駕車情事者，
    應經指導、勸導及警告等程序，明確告知駕駛人，拒絕檢測
    將處罰60,000元及吊銷駕駛執照，駕駛人仍拒絕檢測者，依
    道路交通管理處罰條例第35條第3 項規定（現已修正為第4
    項）舉發」。本件舉發員警依其客觀、合理之判斷，認當時
    有對異議人施以酒測之必要，然異議人卻以消極推諉拖延之
    方式，拒絕配合實施酒測，自屬道路交通管理處罰條例第35
    條第4 項所處罰之違規行為，至為灼然。
五、綜上所述，異議人於上開時、地確有拒絕接受酒精濃度測試
    檢定之違規事實明確，原處分機關依道路交通管理處罰條例
    第35條第4 項、第67條第2 項前段之規定，裁處異議人罰鍰
    60,000元、吊銷駕駛執照且3 年內不得考領駕駛執照，核無
    違誤，本件異議為無理由，應予駁回。
據上論斷，應依道路交通案件處理辦法第19條，裁定如主文。
中    華    民    國    99    年    6     月    25    日
                      交通法庭  法  官  陳正偉
上列正本證明與原本無異。
如不服本裁定，應於裁定送達後五日內敘明抗告理由，向本院提
出抗告狀。
                                書記官  江文彬
中    華    民    國    99    年    6     月    25    日

司法院資訊處製作；財團法人民間司法改革基金會備份。
